臺灣高等法院臺中分院刑事判決
111年度金上訴字第2140號
上  訴  人  臺灣臺中地方檢察署檢察官
被      告  吳瀅瀅


選任辯護人  趙若竹律師
上列上訴人因被告違反洗錢防制法等案件，不服臺灣臺中地方法
院中華民國111年7月21日第一審判決（111年度金訴字第709號，
起訴案號：臺灣臺中地方檢察署111年度偵字第5961號），提起
上訴，本院判決如下：
    主  文
上訴駁回。
    事實及理由
一、本案經本院審理結果，認第一審判決認事用法均無不當，應
    予維持，並引用第一審判決書記載之理由（如附件）。
二、上訴人即公訴人上訴意旨略以，㈠被告曾辯稱，其將帳戶網
    路銀行帳戶及密碼，用通訊軟體line租借對方，作為買賣虛
    擬貨幣之用，惟被告既與對方素未謀面，僅以line聯絡，對
    方之真實姓名及是否確在虛擬貨幣幣托平台任職、虛擬貨幣
    及匯入款項之來源等重要資訊均無所悉，即率爾在無信賴關
    係可言之情形下，將其使用之帳戶網路銀行帳號、密碼傳予
    對方，顯與常理有悖，另依被告所提出line之對話，在交涉
    過程中，對方要求其交付帳戶資料，對方曾告知被告「性質
    與人頭帳戶差不多」、被告亦有懷疑「是在洗錢喔，哪需要
    用到我的，這樣子好奇怪」、「像你說的，沒做什麼領二萬
    ，這也蠻怪的」、「洗錢，主要怕資金來源不明吧」、「拿
    詐騙的錢來炒的」等情，被告對其交付帳戶資料予對方，主
    觀上對可能涉及洗錢、詐欺有所預見，仍將帳戶資料交付對
    方，應有不確定之故意，佐以被告行為時業已成年，有相當
    知識，在不確定對方身分，且知悉收受其帳戶資料者有將其
    帳戶作為不法用途之可能性之下，竟收受對方報酬，而將其
    戶資料交付他方，足見其有幫助詐欺及洗錢之不確定故意。
    ㈡原審判決未審酌上情，遽為被告無罪之知，認事用法與經
    驗法則及論理法則均有未合，應予撤銷改判等語。
三、按刑法第13條第2項規定，行為人對於構成犯罪之事實，預
    見其發生而其發生並不違背其本意者，以故意論。一般稱為
    不確定故意，行為人對於構犯罪之事實，除預先其發生外，
    尚需其發生不違背其本意始可。經查：
  ㈠本件依被告所提出line內容觀之，被告曾交付其銀行帳戶資
    料予詐欺集團之人前，雖曾懷疑對方係欲以其銀行帳戶資料
    作為詐欺或洗錢之用，惟經對方以，「我是前台工作諮詢顧
    問。這個簡單來說就是用你的幣托帳號來炒幣這樣的。性質
    和人頭帳戶差不多，不過不是洗錢放心」、「你只需要註冊
    幣托帳號即可，這裡需要用到你的資料來註冊」、「你把裡
    面的錢都領出，我們只要空帳戶就可以了，我們要儲錢進幣
    托平台買幣，不用你出一分錢啦。作業期間你就不用用這個
    銀行帳戶了，我們作業完會和你說。不會影響到你。我們面
    試就是通過Bitopro平台，審核通過就是優質客戶」、「後
    面和主管對接就可以了，可以做呀，你把幣托帳密、網銀帳
    密、信箱帳密傳給我。購買貨幣是需要用到網路銀行的。我
    們投資金額比較大，要是你擔心裡面有錢不方便，可以提領
    」、「不是（按前對話指洗錢），就是正規平台作業炒幣，
    又不是讓你去轉帳個人戶頭。你帳戶裡的錢都領出，沒錢的
    擔心什麼噢。性質就是人頭帳戶ㄚ，之前和你說過，因為幣
    托平台這裡一個帳戶一個月只能有500萬交易量，所以才租
    用你的帳戶」、「我們這裡只有固定薪資的噢，沒有什麼抽
    佣的。這裡不管是盈利還是虧錢，都和你沒關係啦，你領你
    的固定薪資就好。你有去關係數字貨幣嗎，近期貨幣從去年
    漲幾倍起來就是炒幣來的。我們是使用你的網銀一週，你的
    幣托帳號還要繼續使用」、「雖然不正規，但是不違法。都
    正規平台作業的。不是讓你寄存簿，轉帳個人戶頭，也不用
    你領錢的」、「薪資也是馬上結的，怎麼會是詐騙。不會啦
    。我們這個就是炒幣」、「不會啦。我都在這家公司工作一
    年多了欵」、「我們是公司呀，我天天在這裡上班，你如果
    有事我也一樣」、「我們公司在基隆市○○區○○路00號○○商業
    大樓辦公室000室。你有事我也跑不了啦。你明天用好和我
    說」、 「你現在就提供幣托帳密、信箱帳密就可以了呀。
    方便語音嗎，我主管和你說一下。我讓主管添加了。那你配
    合主管一下啦，照片而已，不用你寄出的。一個身分證正反
    面照片、存簿照片。你要是擔心，我也把我的身分證照片傳
    給你」、「如果到時候覺得有什麼問題可以隨時停止作業的
    。就是用來留底，到時候登入使用。其實你也沒有什麼可擔
    心的呀，如果我們使用你的帳號有什麼事，都是我們公司承
    擔呀。我和主管申請了，開始作業就給你薪資，你可以考慮
    一下呀」、「我對我家裡的神明發誓。不過我們只是買入，
    漲的時候賣出啦。我們的作業流程你都看得到的」等語之後
    ，被告始將其帳戶資料傳予對方，被告雖有懷疑及猜測，但
    經對方遊說、施詐後，被告始提供系爭帳戶網路銀行之帳號
    及密碼，足見對於詐欺、洗錢之結果並非被告本意，尚難逕
    行推論其主觀上就其帳戶資料可能遭對方作為詐欺、洗錢工
    具使用之結果之發生有所容任。
　㈡揆諸目前實務，詐欺集團詐欺手法日新月異，縱然政府、金
    融機構廣為宣導，並經媒體多所披露，民眾受騙案件仍層出
    不窮。若一般人會因詐欺集團詐騙而陷於錯誤，進而交付鉅
    額財物，則金融帳戶持有人因相同原因陷於錯誤，將帳戶資
    料提供予他人使用，誠非難以想像，自不能以客觀常人智識
    經驗為基準，遽論此等人必具有相同警覺程度，對構成犯罪
    之事實必有預見，遑論被告於本案中根本未交付系爭帳戶之
    實體金融卡、存摺，其戒心更低於交付帳戶金融卡、存摺之
    人。且被告既可能係因信任「jolina」、「Bp俊」之說詞而
    交付網銀帳密，要難僅以被告行為時業已成年，有相當知識
    ，在不確定對方身分，竟收受對方報酬，而將其戶資料交付
    他方，即遽予認定其有幫助詐欺及洗錢之不確定故意。
　㈢綜上所述，檢察官以前揭理由上訴，指摘原判決不當，其上
    訴無理由，應予駁回。
四、據上論斷，應依刑事訴訟法第373條、第368條，判決如主文
    。
本案經檢察官詹益昌提起公訴，檢察官王宜璇提起上訴，檢察官
謝名冠到庭執行職務。
中　　華　　民　　國　　111 　年　　10　　月　　13　　日
            刑事第十一庭　審判長法　官　張  意  聰
                                法　官　陳  慧  珊
                                法　官　林  清  鈞
以上正本證明與原本無異。
除檢察官得依刑事妥速審判法第9條第1項之規定提起上訴外，均
不得上訴。
如不服本判決應於收受送達後20日內向本院提出上訴書狀，其未
敘述上訴之理由者，並得於提起上訴後20日內向本院補提理由書
（均須按他造當事人之人數附繕本）「切勿逕送上級法院」。因
疫情而遲誤不變期間，得向法院聲請回復原狀。

                                書記官  陳  志  德 

中　　華　　民　　國　　111 　年　　10　　月　　13　　日
刑事妥速審判法第9條
除前條情形外，第二審法院維持第一審所為無罪判決，提起上訴
之理由，以下列事項為限：
一、判決所適用之法令牴觸憲法。
二、判決違背司法院解釋。
三、判決違背判例。
刑事訴訟法第三百七十七條至第三百七十九條、第三百九十三條
第一款規定，於前項案件之審理，不適用之。